【裁判字號】    92,訴,674
【裁判日期】    920602
【裁判案由】    偽造文書等
【裁判全文】
臺灣板橋地方法院刑事判決                          九十二年度訴字第六七四號
    公  訴  人  臺灣板橋地方法院檢察署檢察官
    被      告  甲○○
                戊○○
右列被告因偽造文書等案件，經檢察官提起公訴（九十二年度偵字第號一三五三號）
，本院判決如左：
    主  文
甲○○共同連續行使明知為不實之事項，而使公務員登載於職務上所掌之公文書，足
以生損害於公眾，處有期徒刑肆月，如易科罰金，以參佰元折算壹日。
戊○○共同行使明知為不實之事項，而使公務員登載於職務上所掌之公文書，足以生
損害於公眾，處有期徒刑參月，如易科罰金，以參佰元折算壹日。緩刑貳年。
    事  實
一、甲○○為大陸地區人民，其為能進入台灣地區，明知其並非丙○○（業已死亡，
    另為不受理判決）之外孫，竟與真實姓名年籍不詳陳姓之成年男子（大陸人民）
    及丙○○共同基於行使公務員登載不實事項於職務上所掌公文書之犯意，由甲○○提供大陸地區身分證、常住人口登記卡等證件予該真實姓名年籍不詳陳姓男子
    後，於民國（下同）九十年八月十五日，由該真實姓名年籍不詳陳姓男子，取得
    由大陸地區福建省福州市馬尾區公證處所核發，記載甲○○係丙○○外孫等不實
    內容之親屬關係公證書一件後，於九十年九月二十一日，由丙○○填寫「大陸地
    區人民進入台灣地區保證書」並持上開親屬關係公證書，向台北市政府警察局萬
    華分局西園派出所辦理對保，致使台北市政府警察局萬華分局西園派出所該管公
    務員警員，將甲○○為丙○○外孫之不實事項，登載於公文書即上開保證書之簽
    註意見欄上，足以生損害於台北市政府警察局萬華分局西園派出對上開資料管理
    之正確性。其後於九十年九月二十五日，丙○○委託不知情之展年旅行社股份有
    限公司人員乙○○代為填寫「大陸地區人民進入台灣地區旅行證申請書」，及檢
    具上開「大陸地區人民進入台灣地區保證書」、親屬關係公證書等資料，向內政
    部警政署入出境管理局申請甲○○入境來台探親，而行使使公務員登載不實之文
    書，經內政部警政署入出境管理局該管公務員審查後，核淮發給甲○○入境許可
    證，使甲○○得以合法方式掩飾入境台灣地區。
二、甲○○於入境台灣地區後，承前行使公務員登載不實事項於職務上所掌公文書之
    概括犯意，並與真實姓名年籍不詳之江姓成年男子（大陸地區來台人民）、丁○○（大陸地區來台人民，另行審理）及戊○○共同基於行使公務員登載不實事項
    於職務上所掌公文書之犯意，為使丁○○之子黃新穎（係丁○○與前夫黃忠秋所
    生，為大陸地區人民）能入境台灣地區，明知黃新穎並非戊○○之外孫，仍受丁○○委託，於九十一年八月二十五日，由該真實姓名年籍不詳江姓男子，取得由
    大陸地區福建省長樂市公證處所核發，記載黃新穎係戊○○外孫等不實內容之親
    屬關係公證書一件後，於九十一年九月十二日，由戊○○填寫「大陸地區人民進
    入台灣地區保證書」並持上開親屬關係公證書，向台北縣政府警察局中和分局員
    山派出所辦理對保，致使台北縣政府警察局中和分局員山派出所該管公務員警員
    ，將黃新穎為戊○○外孫之不實事項，登載於公文書即上開保證書之簽註意見欄
    上，足以生損害於台北縣政府警察局中和分局員山派出對上開資料管理之正確性
    。其後於九十一年九月十六日，甲○○持「大陸地區人民進入台灣地區旅行證申
    請書」及上開「大陸地區人民進入台灣地區保證書」、親屬關係公證書等資料，
    委託不知情之正泰旅行社人員吳淑萍代為向內政部警政署入出境管理局申請黃新
    穎入境來台探親，而行使使公務員登載不實之文書，經內政部警政署入出境管理
    局該管公務員於審查時，查知黃新穎前於八十九年間曾申請來台探視繼父芮芝華
    未獲許可，經調案核對，發現其於前案申請時所檢附之資料與此次申請資料中記
    載母親之姓氏不同，認有以偽冒親屬關係方式申請入境之事實，而通知台北縣政
    府警察局循線查獲上情。
三、案經台北縣政府警察局中和分局報請台灣板橋地方法院檢察署檢察官偵查起訴。
    理  由
一、右揭事實，業據被告甲○○於警訊（見偵查卷第七頁正面、第八頁正面、第九頁
    反面）、偵查（見偵查卷第七十八頁正面）及本院審理中（見本院九十二年三月
    二十四日訊問筆錄）坦承不諱，亦據被告戊○○於警訊（見偵查卷第四頁正面、
    反面）、偵查（見偵查卷第七十九頁反面）及本院審理中（見本院九十二年五月
    十九日審判筆錄）坦承不諱，並經證人即正泰旅行社人員吳淑萍於警訊及偵查中
    證述屬實，且有大陸地區福建省福州市馬尾區公證處親屬關係公證書、大陸地區
    福建省長樂市公證處親屬關係公證書各一件及大陸地區人民進入臺灣地區保證書
    、大陸地區人民進入臺灣地區旅行證申請書、委託書、戶籍謄本各二件在卷足憑
    。本件事證明確，被告犯行，堪以認定。
二、核被告甲○○、戊○○所為，係犯刑法第二百十六條、第二百十四條之行使使公
    務員登載不實之文書罪。被告二人使公務員登載不實之低度行為，為其後行使之
    高度行為所吸收，均不另論罪。被告二人分別利用不知情之展年旅行社股份有限
    公司人員乙○○、正泰旅行社人員吳淑萍行使使公務員登載不實之文書，均為間
    接正犯。被告甲○○與真實姓名年籍不詳陳姓之成年男子、丙○○間；及與被告
    戊○○、真實姓名年籍不詳之江姓成年男子、丁○○間，就上開行使使公務員登
    載不實文書之犯行，有犯意之聯絡與行為分擔，均為共同正犯。又被告甲○○連
    續二次行使使公務員登載不實之文書犯行，時間緊接，所犯為構成犯罪要件相同
    之罪名，顯係基於概括犯意反覆為之，為連續犯，依法論以一罪。爰分別審酌被
    告二人犯罪之動機、目的、手段、智識程度、犯罪所生之危害及犯罪後態度等一
    切情狀，分別量處如主文所示之刑，並諭知易科罰金之折算標準，以示懲儆。末
    查，被告戊○○前未曾受有期徒刑以上刑之宣告，有台灣高等法院被告全國前案
    紀錄表一件在卷足參，其因一時失慮，偶罹刑典，事後已坦承犯行，經此偵審程
    序併科刑之宣告後，應知警惕而無再犯之虞，本院因認暫不執行其刑為當，予以
    宣告緩刑二年，用啟自新。
三、公訴意旨另以：被告甲○○、戊○○以不實之資料，向內政部警政署入出境管理
    局申請甲○○、黃新穎入境台灣地區，後經核准進入台灣地區，足以生損害於入
    出境管理機關對入出境管理之正確性，因認被告二人此部分行為，另涉有違反臺
    灣地區與大陸地區人民關係條例第十五條第一款規定，應依同條例第七十九條第
    一項之罪論處及刑法第二百十六條、第二百十四條之行使使公務員登載不實之文
    書罪嫌。惟查：
（一）按犯罪事實應依證據認定之，無證據不得推定其犯罪事實，為刑事訴訟法第一
      百五十四條所明定。次按刑法第二百十四條所謂使公務員登載不實事項於公文
      書罪，須一經他人之聲明或申報，公務員即有登載之義務，並依其所為之聲明
      或申報予以登載，而屬不實之事項者，始足構成，若其所為聲明或申報，公務
      員尚須為實質之審查，以判斷其真實與否，始得為一定之記載者，即非本罪所
      稱之使公務員登載不實（參照最高法院七十三年台上字第一七一○號判例意旨
      ）。又按臺灣地區與大陸地區人民關係條例第十五條第一款所指之「使大陸地
      區人民非法進入臺灣地區」，依同法第十條第一項規定，係指大陸地區人民非
      經主管機關許可，不得進入臺灣地區而言（最高法院八十四年台上字第一六○
      一號判決意旨參照）。又依「大陸地區人民進入臺灣地區許可辦法」第十三條
      、第十四條、第十五條所定，欲申請進入臺灣地區者須備齊一定之證件，依同
      法第十七條所定，有該條事由者，得不予許可，依同法第十九條之所定，所檢
      附之文書，主管機關得要求驗證，可見境管局對於大陸地區人民申請入境時，
      並非一經申請人提出申請文件即予准許，完全作形式之調查，而係有實質審查
      之權限甚明。
（二）經查，依上所述，被告二人依程序申請被告甲○○及丁○○之子黃新穎入境（
      其後僅被告甲○○入境台灣地區，黃新穎並未經核准入境），並檢齊所有文件
      提出申請，有相關資料在卷可稽，已如前述，是其並非「未經主管機關許可」
      進入臺灣地區，且亦非一經申請即能獲得許可，境管局顯具有實質審查權，則
      被告二人上開申請入境之所為，不僅與刑法第二百十四條之要件不合，更與臺
      灣地區與大陸地區人民關係條例第十五條第一款之要件不合，自不能依同條例
      第七十九條第一項規定論處甚明。是此部分原應為被告二人無罪之諭知，惟因
      公訴人認被告此部分違反臺灣地區與大陸地區人民關係條例第七十九條第一項
      之罪及使公務員登載不實之犯行，與上開論罪科刑部分有牽連犯、連續犯裁判
      上一罪關係，爰不另為被告無罪之諭知。
據上論斷，應依刑事訴訟法第二百九十九條第一項前段，刑法第二十八條、第五十六
條、第二百十六條、第二百十四條、第四十一條第一項前段、第七十四條第一款，罰
金罰鍰提高標準條例第一條前段、第二條，判決如主文。
本案經檢察官壽勤偉到庭執行職務。
中      華      民      國    九十二    年      六      月      二      日
                                      臺灣板橋地方法院刑事第四庭
                                          法  官  白  光  華
右正本證明與原本無異。
如不服本判決，應於判決送達後十日內，向本院提出上訴狀。
                                          書記官  陳  靜  怡
中      華      民      國    九十二    年      六      月      五      日
附錄本案論罪科刑法條
刑法第二百十四條
明知為不實之事項，而使公務員登載於職務上所掌之公文書，足以生損害於公眾或他
人者，處三年以下有期徒刑、拘役或五百元以下罰金。
刑法第二百十六條
使第二百十條至第二百十五條之文書者，依偽造、變造文書或登載不實事項或使登載
不實事項之規定處斷。


司法院資訊處製作；財團法人民間司法改革基金會備份。
